臺灣彰化地方法院民事判決
111年度簡上字第18號
上  訴  人  黃聖富  
訴訟代理人  盧品方  
被上訴人    張大偉  
上列當事人間請求損害賠償事件，上訴人對於民國110年11月16
日本院彰化簡易庭110年度彰簡字第410號第一審判決，提起上訴
，並為訴之追加，本院於111年6月13日言詞辯論終結，判決如下
：
    主  文
一、原判決關於駁回上訴人後開第二項之訴部分，及該部分假執
    行之裁判均廢棄。
二、被上訴人應再給付上訴人新臺幣22,680元，及自民國110年4
    月29日起至清償日止，按週年利率百分之5計算之利息。
三、其餘上訴及追加之訴均駁回。
四、第二審訴訟費用（含追加部分）由被上訴人負擔百分之12，
    餘由上訴人負擔。
    事實及理由
壹、程序事項：
    按簡易訴訟程序之第二審為訴之變更或追加，非經他造同意
    ，不得為之，但擴張或縮減應受判決事項之聲明者，不在此
    限，民事訴訟法第436條之1第3項、第446條第1項、第255條
    第1項第3款定有明文。本件上訴人於原審依侵權行為法律關
    係，請求被上訴人應給付新臺幣（下同）185,120元及遲延
    利息。經原審判決被上訴人應給付11,100元及遲延利息，並
    駁回上訴人其餘之訴。嗣上訴人就敗訴部分提起上訴，並另
    行追加請求21,310元及遲延利息（本院卷第91頁）。核其係
    屬擴張應受判決事項之聲明，依上開規定，自應准許。
貳、兩造陳述：
  一、上訴人主張：
　  ㈠被上訴人於民國110年2月10日夜間10時30分許，在彰化縣○
      ○鎮○○路000巷00號修車廠內，因細故與伊產生齟齬，竟基
      於傷害之故意，徒手毆打伊左側臉頰，致伊受有左側臉部
      鈍傷之傷害（下稱系爭傷害）。被上訴人涉犯上開傷害行
      為，業經本院刑事庭以110年度簡字第634號判決處拘役20
      日、110年度簡上字第97號判決上訴駁回確定在案（下稱
      本件刑案）。
　  ㈡因被上訴人傷害行為，致伊受有下列損害：
　    ⒈醫療費用26,430元（包含至仁和醫院而支出醫療費用1,1
        00元，至長昇中醫診所而支出醫療費用25,330元）。
　    ⒉精神慰撫金18萬元：伊自傷害事發至今，均無收到被上
        訴人的任何道歉與和解之誠意，於110年4月19日於法院
        之調解庭，被上訴人亦未出席而調解不成，被上訴人明
        顯無任何意願和解，伊遭此故意傷害事件除心理受有大
        驚嚇外，臉部外傷併腦震盪等傷害，是以伊每月薪資6
        萬元為基礎，請求3個月總和18萬元之精神慰撫金。
　  ㈢伊因被上訴人上開行為受有206,430元損害【計算式：26,4
      30元＋180,000元＝206,430元】，爰依民法第184條第1項前
      段、第193條第1項、第195條第1項前段之規定，提起本件
      訴訟等情，求為命被上訴人如數給付，及其中185,120元
      自起訴狀繕本送達翌日起，其中21,310元自上訴狀繕本送
      達翌日起，均至清償日止，按週年利率百分之5計算之利
      息。　  
  二、被上訴人辯稱：
　  ㈠伊承認本件刑案所認定之事實。
　  ㈡關於醫療費用，上訴人調解時說只有3,000多元，另精神慰
      撫金要求18萬元太離譜。
　  ㈢上訴人應該不能請求利息等語。
參、上訴人於原審聲明：被上訴人應給付上訴人185,120元及遲
    延利息。原審判命被上訴人應給付上訴人11,100元，及自11
    0年4月29日起至清償日止之遲延利息，另駁回上訴人其餘之
    訴。被上訴人就其敗訴部分，未聲明不服，該部分已經確定
    。上訴人就其不利部分，提起上訴，並於本院為聲明之擴張
    ，其上訴及擴張聲明：一、原判決不利於上訴人部分廢棄。
    二、上開廢棄部分，被上訴人應再給付上訴人174,020元及
    自起訴狀繕本送達翌日起至清償日止，按週年利率百分之5
    計算之利息。三、被上訴人應另給付上訴人21,310元及自上
    訴狀繕本送達翌日起至清償日止，按週年利率百分之5計算
    之利息。被上訴人則聲明駁回上訴。
肆、本院之判斷：
  一、被上訴人傷害行為，應負侵權行為損害賠償責任：
      按因故意或過失，不法侵害他人之權利者，負損害賠償責
      任，民法第184條第1項前段定有明文。查上訴人主張被上
      訴人於前開時、地故意對其為傷害行為致上訴人受有系爭
      傷害事實，為兩造所不爭執（原審卷第98頁），並經本件
      刑案判決被上訴人拘役20日確定在案，復經本院調取本件
      刑案卷宗核閱無訛，堪信為真。則被上訴人應負侵權行為
      損害賠償責任，殆無疑義。
  二、上訴人因系爭傷害所受損害項目及數額部分：
      按不法侵害他人之身體或健康者，對於被害人因此喪失或
      減少勞動能力或增加生活上之需要時，應負損害賠償責任
      。不法侵害他人之身體、健康、名譽、自由、信用、隱私
      、貞操，或不法侵害其他人格法益而情節重大者，被害人
      雖非財產上之損害，亦得請求賠償相當之金額。負損害賠
      償責任者，除法律另有規定或契約另有訂定外，應回復他
      方損害發生前之原狀；債權人並得請求支付回復原狀所必
      要之費用，以代回復原狀。此觀民法第193條第1項、第19
      5條第1項前段、第213條第1項、第3項規定自明。經查上
      訴人之身體權及健康權遭被上訴人侵害，所受損害項目及
      數額如下：
　  ㈠醫療費用：
　    ⒈就仁和醫院部分：上訴人主張因系爭傷害，因而至仁和
        醫院急診，支出醫藥費用共計1,100元，業據其提出仁
        和醫院急診收據存卷可稽（原審卷第75頁）。觀諸上訴
        人所提出之仁和醫院診斷證明書（原審卷第59頁），上
        訴人係自110年2月10日至該院急診室就診，病名為左側
        臉部鈍傷等情，核與被上訴人毆打上訴人左側臉頰致左
        側臉部受傷等情相符，是上訴人於110年2月10日、同年
        月11日在仁和醫院之醫療費用，堪認屬治療其所受系爭
        傷害之必要花費，該部分合計1,100元應予准許。
　    ⒉另就長昇中醫診所部分：上訴人主張自110年2月26日起
        至同年6月26日止共至長昇中醫診所就診34次，共支出
        醫療費用25,330元等語，並提出長昇中醫診所醫療費用
        收據、明細收據與診斷證明書為憑（本院卷第15頁至第
        27頁）。惟查，經本院函詢仁和醫院獲回復略以：上訴
        人因左側臉部鈍傷於110年2月10日至該院急診就醫，11
        0年2月11日因頭暈來本院急診治療，經醫師評估病人傷
        勢，大約3週可痊癒等語（本院卷第75頁）；經與長昇
        中醫診所醫療費用收據所列就診日期互核以觀，僅有2
        月26日之就診日期係於事發後3週治療期內，是認該日
        所支出醫療費用2,680元【計算式：掛號費100元＋部分
        負擔50元＋自費醫療項目2,530元＝2,680元】與系爭傷害
        有相當因果關係，逾此部分之請求，難認有據。
　  ㈡非財產上損害（即精神慰撫金）部分：
　    按關於慰撫金之多寡，應以被害人精神上所受之苦痛為準
      據，亦應審酌被害人之地位、家庭情況及加害人之地位，
      俾資為審判之依據，故應就兩造之身分、職業、教育程度
      、財產及經濟狀況，用以判斷非財產上損害之慰撫金數額
      （最高法院51年台上字第223號裁判、86年度台上字第511
      號判決要旨參照）。查上訴人因被上訴人之侵害行為受有
      系爭傷害，其精神受有痛苦，甚為顯然，依前開規定，自
      得請求非財產上之損害賠償。衡酌本件上訴人學歷為高職
      畢業，擔任作業員的工作，未婚，與家人同住；被上訴人
      學歷為國中畢業，目前失業，離婚，與前妻共同扶養一子
      女（本院卷第56頁、原審卷第99頁）。另上訴人於109年
      間全年所得為579,201元，名下有汽車一輛，投資2萬元；
      被上訴人於109年間全年所得僅有股利150元，名下有投資
      5,000元等情，亦有卷附稅務電子閘門財產所得調件明細
      表可參（原審卷第53頁至第56頁）。是本院審酌兩造之身
      分、地位、經濟狀況、被上訴人加害之情形及上訴人所受
      精神上痛苦程度等一切情狀，認上訴人請求被上訴人賠償
      精神慰撫金以3萬元為允當。
　  ㈢綜上，本件上訴人得請求被上訴人賠償之金額為33,780元
      【計算式：1,100元＋2,680元＋30,000元＝33,780元】。
  三、末按給付無確定期限者，債務人於債權人得請求給付時，
      經其催告而未為給付，自受催告時起，負遲延責任；其經
      債權人起訴而送達訴狀，或依督促程序送達支付命令，或
      為其他相類之行為者，與催告有同一之效力。遲延之債務
      ，以支付金錢為標的者，債權人得請求依法定利率計算之
      遲延利息。應付利息之債務，其利率未經約定，亦無法律
      可據者，週年利率為百分之5。民法第229條第2項、第233
      條第1項前段、第203條分別定有明文。本件係屬侵權行為
      損害賠償之債，無確定期限，並係以支付金錢為標的，則
      依上揭法律規定，上訴人就被上訴人應給付之金額部分，
      請求自起訴狀繕本送達之翌日（參附民卷5頁）即110年4
      月29日起至清償日止，按週年利率百分之5計算之利息，
      自屬有據。至被上訴人辯稱上訴人不得請求利息云云，然
      上訴人請求遲延利息，乃與民法規定相符，被上訴人復未
      提出不得請求利息之相關規定，故被上訴人此部分之抗辯
      尚無可採。
伍、綜上所述，上訴人依侵權行為之法律關係，得請求被上訴人
    賠償之金額為33,780元（亦即除原審已判命被上訴人給付11
    ,100元外，被上訴人應再給付22,680元），及自110年4月29
    日起至清償日止，按週年利率百分之5計算之利息，為有理
    由，應予准許；逾此部分，為無理由，應予駁回。原審就上
    開應准許部分（即22,680元），判決上訴人敗訴，自有未合
    ，上訴意旨指摘原判決此部分不當，求予廢棄，為有理由，
    爰予廢棄改判（如主文第1項與第2項所示）。至於其餘不應
    准許部分，原審判決上訴人敗訴，於法並無不合，上訴意旨
    指摘原判決此部分不當，求予廢棄改判，為無理由，此部分
    上訴應予駁回（如主文第3項前段所示）。另上訴人於本院
    所為訴之追加，請求被上訴人給付21,310元及遲延利息，為
    無理由，應予駁回（如主文第3項後段所示）。
陸、本件事證已臻明確，兩造其餘之攻擊或防禦方法及所舉證據
    ，經本院斟酌後，認為均不足以影響本判決之結果，爰不逐
    一論列，附此敘明。
柒、據上論結，本件上訴為一部有理由，一部無理由，訴之追加
    為無理由。依民事訴訟法民事訴訟法第436條之1第3項、第4
    50條、第449條第1項、第79條，判決如主文。
中　　華　　民　　國　　111 　年　　6 　　月　　30　　日
            民事第一庭  審判長  法　官   陳瑞水
                                法  官   許嘉仁
                                法  官 　徐沛然
以上正本係照原本作成。
本件不得上訴。
中　　華　　民　　國　　111 　年　　6 　　月　　30　　日
                                書記官   游峻弦